臺灣臺中地方法院民事判決　95年度勞訴字第75號
原　　　告　甲○○
　　　　　　子○○
　　　　　　癸○○
兼以上三人
訴訟代理人　丁○○
原　　　告　丙○○
上　一　人
訴訟代理人　辛○○
　　　　　　丁○○
原　　　告　戊○○
上　一　人
訴訟代理人　丑○○
被　　　告　己○○
上　一　人
訴訟代理人　庚○○○
上列當事人間給付薪資等事件，本院於96年7月27日言詞辯論終
結，判決如下：
    主    文
被告應給付原告子○○新台幣拾玖萬玖仟柒佰參拾柒元，原告甲○○新台幣拾玖萬伍仟零伍拾柒元，原告癸○○新台幣壹萬貳仟
捌佰玖拾壹元，原告丁○○新台幣貳拾陸萬肆仟柒佰零貳元，原
告戊○○新台幣貳拾陸萬肆仟柒佰伍拾元，原告丙○○新台幣伍
拾壹萬肆仟壹佰柒拾肆元及各自民國九十五年六月十六日起至清
償日止，按年息百分之五計算利息。
訴訟費用由被告負擔。
本判決第一項得假執行。
    事實及理由
壹、程序方面:
　　按訴狀送達後，原告不得將原訴變更或追加他訴。但擴張或
  　減縮應受判決事項之聲明者，不在此限，民事訴訟法第255
    條第1項第3款定有明文。本件原告原請求被告應給付原告子
    ○○新台幣（下同）33,9889元，應給付原告甲○○35,9642
    元及法定利息，應給付原告癸○○25,1641元及法定利息，
    應給付原告丁○○32,6016元及法定利息，應給付原告戊○○25,3036元及法定利息，應給付原告丙○○85,2290元及法
    定利息，嗣改請求給付原告等如主文第1項所示之金額及法
    定利息，核係減縮應受判決事項之聲明，依首揭規定，自應
    准許之。
貳、實體方面:
一、原告主張：原告子○○自民國（下同）82年3月15日起、甲○○自83年1月14日起、癸○○自82年10月5月起、丁○○自
    86年4月21日起、戊○○自88年8月10日起、丙○○自82年10
    月28日起，均任職於伊莉莎白英語會話短期補習班（下稱系
    爭補習班），被告己○○自94年8月16起自乙○○、壬○○
    接手經營至同年12月16日止，詎己○○自同年11月間起即積
    欠原告員工薪資迄同年12月16日止，分別積欠原告子○○3,
    3389元、甲○○3,5142元、癸○○1,2891元、丁○○4,6617
　  元、戊○○4,6742元、丙○○9,5000元，繼於同年12月19日
    歇業，而復有原告子○○16,6348元、甲○○15,9915元、丁○○21,7455元、戊○○21,8008元、丙○○為41,9174元等
    資遣費未付。經原告丁○○以存證信函催請被告給付薪資並
    經原告等人向台中市政府勞資協調委員會申請協調被告亦不
    出席而無結果，爰依勞動基準法第17條及兩造勞動契約之約
    定，提起本訴請求被告給付資遣費（原告癸○○無資遣費）
    及積欠之工資，並聲明如主文第1項所示之金額及法定利息
    ，並請依職權宣告假執行。
二、被告除不爭執後述之不爭執事項外，另以：伊雖自94年8月
    16日承接系爭補習班，但因壬○○之因素造成伊無法辦理過
    戶，是以系爭補習班究係伊所獨資或合夥仍有糾葛，果認定
    為伊獨資經營，伊與壬○○已明定原告之前之資遺費應由壬○○負責，伊所應支付者應以伊所經營之四個月期間為計算
    資遣費之基準，且原告甲○○、子○○二人已簽約同意放棄
    其年資等語置辯。
三、法院之判斷
（一）下列事項為兩造所不爭執，並有台中市政府函（府勞資字
      第0950038912號）、存證信函、台中市政勞資爭議案件協
      調會紀錄、系爭補班基本資料、原告等人之勞工保險被保
      險人投保資料表、各類所得扣繳暨扣繳憑單、原告（丙○○除外）薪資轉帳存摺、薪資單等附卷，自堪信為真實。
１、伊莉莎白英語會話短期補習班自94年11月起至94年12月16日
    止應給付原告子○○新台幣2,2259元、1,1130元（合計為
    3,3389元），甲○○2,3428元、1,1714元（合計為3,5142元
    ），癸○○8594元、4297元（合計為1,2891元），丁○○
    3,1078元、1,5539元（合計為4,6617元），戊○○3,1161元
    、1,5581元（合計為4,6742元），丙○○6,3333元、3,1667
    元（合計為9,5000元）等薪資，均未給付，且經台中市政府
    認定於94年12月19日歇業屬實。
２、原告等人除癸○○外，實際任職補習班擔任員工之年資：子
    ○○（82年3月15日起至94年12月16日止）共12年9個月、甲○○（83年1月14日起至94年12月16日止）11年11個月3日、
    丁○○（86年4月21日起至94年12月16日止）8年7個月26 日
    、戊○○（88年8月10日起至94年12月16日止）6年4個月7日
    、丙○○（82年10月28日起至94年12月16日止）11年1個月
    19日。
３、原告等人除原告癸○○外，任職補習班擔任員工之年資計算
    資遣費之基數，均同意以7年計即7個單位。
４、原告等人除原告癸○○外之月平均工資：子○○為2,3764元
    、甲○○2,2845元、丁○○3,1065元、戊○○3,1144元、丙○○為5,9882元。
（二）本件爭執之所在在於１、系爭補習班於被告己○○承接時
      是合夥事業或獨資？２、被告己○○應否給付薪資及資遺
      費？如是，數額為何？原告甲○○、子○○二人於被告己○○承接系爭補習班時，簽約同意放棄年資之效力為何？
      茲分述如下：
１、系爭補習班由訴外人壬○○於九十四年八月十六日與被告簽
    訂伊莉莎白經營承接協議書，訴外人壬○○以一百六十萬元
    之代價將系爭補習班轉讓經營權予被告等情，已據訴外人壬○○陳述在卷，證人葉芳妤亦證稱：壬○○因非專業人員，
    所以才找當時補習班的教務主任己○○接手，己○○以一百
    六十萬元承接等語，且原告丁○○亦陳以：九十四年八月中
    旬大約十幾號左右，原本的會計葉芳妤離開之後，就由其負
    責收學費和支付跟系爭補習班請款的費用，每天剩下的錢就
    交給被告己○○等語，且被告己○○亦自承自九十四年八月
    十六日後系爭補習班確係由其所經營及自其承接時有要求員
    工簽署年資同意書等語，此外，並有上揭伊莉莎白經營承接
    協議書一份在卷可按，且上開協議書第一點約定「甲方（指
    伊莉莎白補習班）轉讓經營權與校舍內之所有物品器材與書
    籍與五部校車予乙方（指被告）．．」、第九點約定「甲方
    與乙方轉接經營權當日起算，三日內乙方需配合甲方，辦理
    更換負責人手續．．」，均在在顯示被告己○○自斯時起為
    系爭補習班之獨資事業體無訛。被告雖以：因壬○○之因素
    造成伊無法辦理過戶，是以系爭補習班究係伊所獨資或合夥
    仍有糾葛等語置辯，惟查，雖被告承接伊莉莎白補習班為負
    責人，因法令（臺中市短期補習班管理規則第四十二條）規
    定，並不能直接辦理變更負責人，而必須先辦理增加共同設
    立人一年後，方得再以退出負責人之方式，變成伊莉莎白補
    習班唯一之負責人。然系爭補習班依上開說明已轉讓予被告
    ，雖因法令之行政上規定，致使被告無法成為唯一之負責人
    要屬另一民事上之糾葛，並不影響被告自九十四年八月十六
    日起為系爭補習班之獨資事業體，被告上開所辯系爭補習班
    是合夥乙節，自不足取。
２、按事業單位改組或轉讓時，除新舊雇主商定留用之勞工外，
    其餘勞工應依第十六條規定期間預告終止契約，並應依第十
　　七條規定發給勞工資遣費。其留用勞工之工作年資，應由新
    雇主繼續予以承認。勞動基準法第二十條定有明文。又勞動
    基準法第二十條所稱「事業單位改組或轉讓」，係指事業單
    位依公司法之規定變更其組織型態，或其所有權（所有資產
    、設備）因移轉而消滅其原有之法人人格；或獨資或合夥事
    業單位之負責人變更而言（行政院勞工委員會77台勞資二字
    第12992號函參照）。本件系爭補習班依上開協議書第一點
    所示已將其經營權與校舍內之所有物品器材與書籍與五部校
    車移轉被告，而由被告獨資經營，已如前述，則依上揭說明
    上揭系爭補習班之情形，核為事業單位轉讓予被告之情形；
    再者，原告等人均繼續在系爭補習班工作，只有工作職務調
    整及薪資調整而己等情，為原、被告所不爭執，自可堪信為
    真實，則被告於承接系爭補習班時係繼續留用原告等勞工，
    原告等勞工亦繼續在系爭補習班工作，可堪信為真，此種於
    事業單位轉讓時，新雇主與留用勞工間之留用態樣與上述新
    舊雇主商定留用態樣固未盡相同，惟基於雇主、勞工意思自
    由決定說之法理，原告等被新雇主即被告留用之勞工，其留
    用勞工之工作年資，應由新雇主繼續予以承認，方符勞動基
    準法第二十條之法理。是以，被告辯以：應以伊所經營之四
    個月期間為計算資遺費之基準等語，要不足取。被告另辯以
    ：原告甲○○、子○○二人已簽約同意放棄其年資等語，惟
    勞動基準法係為規定勞動條件之最低標準而設，是有關資遣
    費之規定，屬最低勞動條件，此亦係因僱主與勞工於協商地
    位上本不平等，故如事前協議預為拋棄勞動基準法有關資遣
    費之權利，無疑使勞動基準法形同虛設，故勞動基準法之規
    定，應屬強制規定，違反者自屬無效。查，本件原告甲○○
    、子○○二人均陳以：伊等為留下來繼續工作，不得已簽約
    同意放棄其年資等語，被告亦自承：其有要求原告甲○○、
    子○○等二人要留下來的話，年資之計算必須自其承接經營
    之日起開始計算等語。可見被告係以預使原告甲○○、子○○放棄其前之年資為前提，始願讓其等二人繼續在系爭補習
    班工作為條件，此時被告即雇主與原告甲○○、子○○即勞
    工間已立於不平等之地位，且年資係計算資遣費之基準，雇
    主以勞工未簽放棄年資，即不准其留用，此種預使勞工放棄
    年資之情形與要勞工預為放棄資遣費之情形相同，應為相同
    之解釋，均使勞工陷於協商地位不平等，亦應屬違反強制規
    定，依民法第七十一條之規定，應屬無效。從而，被告上揭
    所辯亦不足採。
３、按雇主不依勞動契約給付工作報酬者，勞工得不經預告終止
    契約，勞動基準法第十四條第一項第五款前段定有明文。又
    除法令另有規定或勞雇雙方另有約定外，工資應全額直接給
    付勞工，勞動基準法第二十二條第二項亦定有明文。又報酬
    應依約定之期限給付之，無約定者，依習慣，無約定亦無習
    慣者，依（１）報酬分期計算者，應於每期屆滿時給付之（
    ２）報酬非分期計算者，應於勞務完畢時給付之，民法第四
    百八十六條定有明文，勞動契約屬僱傭契約之一種，亦有上
    開規定之適用。再按勞工依勞動基準法第十四條第一項不經
    預告終止勞動契約時，準用同法第十七條規定，雇主應發給
    勞工資遺費，為同法第十四條第四項所明定。又在同一雇主
    之事業單位繼續工作，每滿一年發給相當於一個月平均工資
    之資遣費；依前款計算之剩餘月數，或工作未滿一年者，以
    比例計給之。未滿一個月者，以一個月計。復為同法第十七
    條所明文規定。又同法第二條第三款前段規定平均工資，謂
    計算事由發生之當日前六個月內所得工資總額除以該期間之
    總日數所得之金額。查本件被告自九十四年八月十六日起至
    同年十二月十九日歇業止為系爭補習班之負責人，而原告等
    人為其所留用之勞工，被告未依勞動契約給付工作報酬，及
    資遣費，兩造除原告癸○○外，均任員工之年資計算資遣費
    之基數，均同意以7年計即7個單位及除原告癸○○外之月平
    均工資：子○○為2,3764元、甲○○2,2845元、丁○○3,10
    65元、戊○○3,1144元、丙○○為5,9882元。則原告等依上
    開規定請求積欠之薪資及資遣費（癸○○除外）請求如主文
    第一項所示之金額及法定利息，自屬正當。
四、綜上所述，本件原告主張為真實，其等基於兩造勞動契約及
    前揭勞動基準法之法律關係，請求被告給付原告如主文所第
    一項所示金額及各均自起訴狀繕本送達翌日即95年6月16日
    起至清償日止，按年息5%計算之利息，為有理由，應予准許
    。
五、本件原告勝訴部分，所命為給付金額，均未逾50萬元，爰依
    民事訴訟法第389條第1項第5款依職權宣告假執行。
六、訴訟費用負擔之依據：民事訴訟法第78條，判決如主文。
中　　華　　民　　國　　96　　年　　8　　月　　15　　日
                  民事第二庭    法  官  吳進發
正本係照原本作成。
如對本判決上訴，須於判決送達後20日內向本院提出上訴狀。
中　　華　　民　　國　　96　　年　　8 　　月　　15　　日
                                書記官
